臺灣宜蘭地方法院民事裁定　　　　　　　96年度財管字第17號
聲　請　人　宜蘭縣頭城區漁會
法定代理人　丙○○
非訟代理人　甲○○
上列聲請人聲請選任遺產管理人事件，本院裁定如下：
    主      文
選任丁○○（男，民國○○年○○月○○日生，身分證統一編號：Ｚ000
000000號，住臺北縣汐止市○○○路○段93號23樓之2）為被繼承
人乙○○（女，民國○○年○月○○日生，身分證統一編號：Ｚ000000
000號，民國96年3月8日死亡，生前最後住所：宜蘭縣壯圍鄉○○路○段365號）之遺產管理人。
程序費用由被繼承人乙○○之遺產負擔。
    理      由
一、按繼承開始時，繼承人有無不明，而無親屬會議或親屬會議
    未於一個月內選定遺產管理人者，利害關係人得聲請法院選
    任遺產管理人；又先順序繼承人均拋棄其繼承權時，由次順
    序之繼承人繼承，其次順序繼承人有無不明或第四順序之繼
    承人均拋棄其繼承權者，準用關於無人承認繼承之規定，民
    法第1178條第2項、第1176條第6項分別定有明文。由是可知
    ，繼承人均拋棄其繼承權者，利害關係人得聲請法院選任遺
    產管理人。
二、本件聲請意旨略以：被繼承人乙○○生前邀丁○○、戊○○
    為連帶保證人向聲請人借款新臺幣（下同）300萬元，詎料
    被繼承人自民國90年5月6日起即未依約清償本息，現仍積欠
    本今256萬元未清償；因被繼承人於96年3月8日死亡，其繼
    承人包括配偶丁○○、直系血親卑親屬歐人瑞、歐鴻逸、父
    母郭琳順、郭林玉綢、兄弟姊妹郭明章、郭明珠、郭明麗、
    郭明華、郭明根均拋棄繼承，且經本院准予備查在案；聲請
    人為被繼承人之債權人，自屬利害關係人，為實現債權，爰
    聲請選任被繼承人乙○○之遺產管理人等語。
三、上開事實，有戶籍謄本3件、繼承系統表、借據、債權憑證
    各1件在卷可佐，並經本院依職權調閱96年度繼字第72號、
    第76號拋棄繼承事件卷宗查核屬實，聲請人之主張，應堪信
    為真實。故本件繼承開始時，既有繼承人出面拋棄繼承，且
    法定繼承人均拋棄繼承權，其情形應與民法第1176條第6項
    「其次順序繼承人有無不明或第四順序之繼承人均拋棄其繼
    承權者」之構成要件相當，應準用無人承認繼承之規定，法
    院自有依利害關係人之聲請選任被繼承人之遺產管理人之必
    要。
四、本件聲請人對被繼承人有借款債權，自屬利害關係人無疑，
    故聲請人聲請法院為被繼承人選任遺產管理人合於首開法條
    規定，應予准許。經查，丁○○為被繼承人乙○○之配偶，
    戊○○是丁○○的叔叔，其二人亦均係乙○○借款之連帶保
    證人；因戊○○已到庭表示無意願擔任遺產管理人，而本院
    認戊○○既係被繼承人之連帶保證人，並為被繼承人的配偶
    ，其對被繼承人之財產情況應知之最詳；又財政部國有財產
    局臺灣北區辦事處宜蘭分處派員到庭陳述「建議指定被繼承
    人之配偶為遺產管理人」等語，且聲請人亦不反對由丁○○
    擔任被繼承人之遺產管理人。綜上，本院認由丁○○擔任乙○○之遺產管理人尚屬合適，爰選任丁○○為乙○○之遺產
    管理人。
五、依非訟事件法第21條第2項、民事訴訟法第78條，裁定如主
    文。
中　　華　　民　　國　　96　　年　　11　　月　　8 　　日
                      臺灣宜蘭地方法院家事法庭
                          法　    官　  周健忠
以上正本與原本無異。
如不服本裁定，應於裁定送達後10日內向本院提出抗告狀（應附
繕本）。
中　　華　　民　　國　　96　　年　　11　　月　　8 　　日
                          書  記  官    姚國華
